臺灣新竹地方法院民事裁定　　　　　　100年度監宣字第120號
聲　請　人　莊清河
相　對　人　莊坤鐘
關　係　人　莊根榮
上列聲請人聲請監護宣告事件，本院裁定如下：
    主      文
宣告莊坤鐘（民國○○○年○月○日生，身分證統一編號：Ｚ000
000000號）為受監護宣告之人。
選定莊根榮（民國○○○年○月○○○日生，身分證統一編號：
Ｚ000000000號）為受監護宣告之人之監護人。
指定莊清河（民國○○年○月○○日生，身分證統一編號：Ｚ000
000000號）為會同開具財產清冊之人。
聲請費用新臺幣壹仟元由受監護宣告之人負擔。
    理    由
一、聲請意旨略以：聲請人莊清河為相對人莊坤鐘之胞弟，相對
    人因罹患重度多重智能障礙，雖延醫診治仍不能處理自己事
    務，爰依法聲請宣告相對人為受監護宣告之人，並提出中華
    民國身心障礙手冊1 份及戶籍謄本4 份為證。
二、按對於因精神障礙或其他心智缺陷，致不能為意思表示或受
    意思表示，或不能辨識其意思表示之效果者，法院得因本人
    、配偶、四親等內之親屬、最近一年有同居事實之其他親屬
    、檢察官、主管機關或社會福利機構之聲請，為監護之宣告
    ，民法第14條第1 項定有明文。
三、經查，聲請人為相對人之胞弟，有聲請人提出之戶籍謄本附
    卷可憑，堪認聲請人為相對人之四親等內之親屬，其自有權
    提出本件聲請。又經本院於100 年7 月28日會同鑑定人即天
    主教仁慈醫療財團法人仁慈醫院陳修弘醫師就相對人之現況
    為鑑定時，相對人對於本院之訊問回答如下：「（點呼相對
    人）有；（知道現在哪裡？）湖口醫院；（你在此作何事？
    ）我生病，吵著要回去；（你生何病？）不知道，我問醫生
    想要回去，他問我回去作什麼…；（知道今天民國幾年？）
    不知道，我問醫生，我要回去【一直重複上一問題與醫生間
    之對話】；（今天幾月幾日？）不知道；（今天星期？）不
    知道；（現在要作什麼？）不知道；（【指聲請人、醫生、
    法官】他是誰？）弟弟，其他不知道；（家裡還有誰？）【
    喃喃訴說醫生問他想要住院之對話】莊根玉；（爸爸呢？）
    不知道，弟弟說過世；（媽媽呢？）不知道；（有讀書？）
    讀到初二；（有無工作？）有，看電視、睡覺，受不了；（
    會自己買東西？）會；（拿【新臺幣〈下同〉】10元買5 元
    ，找多少？）30，算數不會算；（有無銀行帳戶？）不知道
    ；（有無財產？）沒有，有房子，但不是我的；（我要向你
    借錢？）我沒錢；（如果有錢可不可以借？）東西買來可以
    請客，請客沒關係但要花錢；（【提示1000元、500 元、10
    0 元】這是什麼？）不知道，這是100 元；（【提示金融卡
    、郵局提款卡】這是什麼？）不知道；（以後你的事情由其
    他人處理好嗎？）出院好了，住不住。」等情，有同日鑑定
    筆錄1 份在卷可佐，足見相對人對於本院之詢問，大多答非
    所問，期間甚至喃喃自語，無法為適切之回應。另參酌鑑定
    人就相對人之鑑定結果認：據病例記載、家屬陳述、鑑定當
    日訪談之綜合判斷，相對人目前的確因精神分裂症所致之心
    智缺陷，造成現實感及認知功能嚴重缺損，其對於資訊之接
    受、理解、判斷分析及辨別是否為己有利之能力，較七歲兒
    童仍顯不足，已達不能為意思表示或受意思表示，或不能辨
    識其意思表示之效果等情，有天主教仁慈醫療財團法人仁慈
    醫院100 年8 月4 日（100 ）仁醫務精字第421 號函所附精
    神鑑定報告書1 份在卷可稽，足見相對人已因精神障礙，致
    不能為意思表示、受意思表示或辨識其意思表示之效果至明
    。從而，聲請人聲請宣告相對人為受監護宣告之人，核無不
    合，應予准許。
四、次按受監護宣告之人應置監護人；法院為監護之宣告時，應
    依職權就配偶、四親等內之親屬、最近一年有同居事實之其
    他親屬、主管機關、社會福利機構或其他適當之人選定一人
    或數人為監護人，並同時指定會同開具財產清冊之人，民法
    第1110條、第1111條第1 項定有明文。又監護宣告之裁定，
    應同時選定監護人及指定會同開具財產清冊之人，並附理由
    ，民事訴訟法第604 條第1 項亦有規定。查受監護宣告之人
    即相對人無配偶及子女，關係人莊根榮為相對人之胞兄，關
    係人表達擔任監護人之意願，並經相對人之母莊郭寶珠，及
    其餘兄弟姊妹莊根玉、莊文達、莊清河、鍾莊月鳳、莊淑真
    出具同意書，同意由莊根榮擔任相對人之監護人，此有同意
    書1 份及戶籍謄本4 份附卷可憑，本院參酌上情，認由關係
    人任監護人，最能符合受監護宣告之人之最佳利益，爰選定
    關係人為其監護人。又聲請人為相對人之胞弟，其既表明願
    擔任相對人之會同開具財產清冊之人，且為相對人之母莊郭
    寶珠，及其餘兄弟姊妹莊根榮、莊根玉、莊文達、鍾莊月鳳
    、莊淑真同意，有同意書及上開鑑定筆錄各1 份在卷可佐，
    爰同時指定其為相對人之會同開具財產清冊之人，以維護相
    對人之利益。
五、依民事訴訟法第608 條第1 項裁定如主文。
中    華    民    國    100    年    8    月    19    日
                        家事法庭法  官  林昌義
以上正本證明與原本無異。
如不服本裁定關於選定監護人及指定會同開具財產清冊之人等部
分，應於送達後10日內向本院提出抗告狀，並繳納抗告費1000元
；其餘關於宣告監護之部分，不得抗告。
中    華    民    國    100    年    8    月    19    日
                                書記官  張永榮